灣高等法院高雄分院民事判決　九十三年度上字第五號
　　　上　訴　人　丙○○
　　　被上訴人　　甲○○○
　　　被上訴人　　乙○○○
當事人間請求確認當選無效事件，上訴人對於民國九十二年十二月三日臺灣高雄地方
法院九十二年度訴字第五九四號第一審判決提起上訴，本院於九十三年五月二十七日
言詞辯論終結，判決如下：
    主    文
原判決廢棄。
被上訴人在第一審之訴駁回。
第一、二審訴訟費用由被上訴人負擔。
    事實及理由
一、被上訴人主張：被上訴人與上訴人均係西海岸華廈之住戶，該大樓於民國九十二
    年一月六日召開區分所有權人會議選任臨時管理委員，依西海岸華廈之規約章程
    ，主任委員之產生應由當選之委員互選，惟當日臨時管理委員並未推選上訴人為
    主任委員，詎上訴人竟偽造同年月七日之管理委員會第一次會議紀錄，並在會議
    紀錄上記載選舉結果：「上訴人當選主任委員、楊森竣當選副主任委員、劉吳玉
    當選財務委員」，並以該偽造之會議紀錄向高雄市新興區公所報請備查並經函
    覆准予備查。然西海岸華廈管理委員會並未於該日開會，且該會議紀錄亦非楊森
    竣所製作，而係上訴人所偽造，則上訴人自任主任委員之行為顯不合法等語，為
    此提起本訴，請求確認上訴人於九十二年一月七日當選「西海岸華廈管理委員會
    」主任委員無效。於本院聲明：上訴駁回。
二、上訴人則以：九十二年一月六日下午，係由楊森竣召開區分所有權人會議選任臨
    時管理委員，委員選出後，即進行推選主任委員，先有人提議請楊森竣擔任主任
    委員，惟楊森竣以事務繁忙為由而拒不接受，嗣經委員顏辛男之代理人陳秋棟推
    選上訴人為主任委員，上訴人係在無異議下而當選本屆主任委員，過程完全合法
    。又同年一月十八日有開會，原先係擬送交同年一月十八日會議紀錄向高雄市新
    興區公所報請備查，嗣遭洪哲明掉換，西海岸華廈管理委員會於九十二年一月七
    日並未召開管理委員會議選任上訴人為主任委員，上訴人亦不知有九十二年一月
    七日之會議紀錄，資為抗辯。於本院聲明：(一)原判決廢棄(二)被上訴人在第一審之
    訴駁回。
三、被上訴人主張兩造係西海岸華廈之住戶，該大樓於九十二年一月六日召開區分所
    有權人會議選任臨時委員，由被上訴人乙○○○、上訴人及訴外人吳響峻即劉吳
    玉環、楊森竣、顏辛男等五人當選為臨時管理委員。西海岸華廈管理委員會就改
    選委員曾函請高雄市新興區公所備查，並附上九十二年一月七日管理委員會會議
    紀錄之事實，為兩造所不爭執，並有高雄市新興區公所函復所檢附之西海岸華廈
    管理委員會九十二年一月七日之會議記錄一份附卷可參（見本院卷第一○○頁）
    ，自堪信為真實。本件被上訴人之聲明，經本院行使闡明權，被上訴人主張確認
    上訴人於九十二年一月七日當選「西海岸華廈管理委員會」主任委員無效。（見
    本院第一二○頁）；而上訴人則認西海岸華廈管理委員會於九十二年一月七日並
    未召開會議，上訴人並未於該日當選主任委員等語。是本件之爭點在於：兩造均
    認西海岸華廈管理委員於九十二年一月七日未召開管理委員會會議決議選任上訴
    人為主任委員，則被上訴人請求確認該日上訴人當選無效，是否有確認之法律上
    利益？
四、按確認法律關係存否之訴，須原告主張之法律關係，現在存在與否不明確，致其
    在法律上之地位，有不安之狀態存在，而能以確認判決將之除去者，始得謂有即
    受確認判決之法律上利益。經查，被上訴人聲明請求確認上訴人於九十二年一月
    七日當選「西海岸華廈管理委員會」主任委員無效，主張上訴人於該日並未當選
    主任委員，且該日並未開會，該日之會議記錄係不實在之事實，上訴人於本院並
    不爭執（見本院第一二○頁），則被上訴人所提起之本件之訴之聲明並無不明確
    之情形，顯見被上訴人提起之確認之訴無確認之利益。至於被上訴人所述上訴人
    係以該日之會議記錄向區公所報備，故其有確認利益云云，惟上訴人是否以該日
    會議紀錄向區公所報備，非本件確認之聲明，自難認被上訴人提起本訴有確認之
    利益。
五、綜上，被上訴人請求確認上訴人於九十二年一月七日當選「西岸華廈管理委員會
    」主任委員無效，即屬無確認利益，為無理由，應予駁回。原審判決確認上訴人
    於九十二年一月七日當選「西岸華廈管理委員會主任委員無效，自有未洽。上訴
    意旨指摘原判決不當，求予廢棄改判，為有理由，自應由本院予以廢棄改判，如
    主文第二項所示。
六、據上論結，本件上訴為有理由，依民事訴訟法第四百五十條、第八十五條第一項
    前段，判決如主文。
中　　　華　　　民　　　國　　九十三　　年　　　六　　　月　　　十　　　日
                                                民事第二庭
~B1審判長法　官　簡色嬌
~B2　　　法　官　周慶光
~B3      法　官　沈建興
正本係照原本作成。
如對本判決上訴，須於判決送達後二十日內向本院提出上訴狀，其未表明上訴理由者
，應於上訴後二十日內向本院提出上訴理由書（均須按他造當事人之人數附繕本）。
上訴時應提出委任律師或具有律師資格之人之委任狀，並依附註條文規定辦理。
中　　　華　　　民　　　國　　九十三　　年　　　六　　　月　　十一　　　日
~B法院書記官　林明威
附註：
民事訴訟法第四百六十六條之一：對於第二審判決上訴，上訴人應委任律師為訴訟代
理人，但上訴人或其法定代理人具有律師資格者，不在此限。
上訴人之配偶、三親等內之血親、二親等內之姻親，或上訴人為法人、中央或地方機
關時，其所屬專任人員具有律師資格並經法院認適當者，亦得為第三審訴訟代理人。
第一項但書及第二項情形，應於提起上訴或委任時釋明之。
